臺灣高等法院高雄分院刑事判決
111年度上訴字第522號
上  訴  人  
即  被  告  吳崇銘




指定辯護人  本院公設辯護人陳信凱
上列上訴人因違反毒品危害防制條例案件，不服臺灣高雄地方法
院110年度訴字第757號，中華民國111年4月25日第一審判決（起
訴案號：臺灣高雄地方檢察署110年度偵字第16990號、第19741
號、第20267號、第24748號、第24749號）關於量刑部分，提起
上訴，本院判決如下：
    主  文
上訴駁回。
    事實及理由
壹、程序事項：刑事訴訟法第348條第3項規定：「上訴得明示僅
    就判決之刑、沒收或保安處分一部為之」，而其立法理由指
    出：「為尊重當事人設定攻防之範圍，並減輕上訴審審理之
    負擔，容許上訴權人僅針對刑、沒收或保安處分一部提起上
    訴，其未表明上訴之認定犯罪事實部分，則不在第二審之審
    判範圍。如為數罪併罰之案件，亦得僅針對各罪之刑、沒收
    、保安處分或對併罰所定之應執行刑、沒收、保安處分，提
    起上訴，其效力不及於原審所認定之各犯罪事實，此部分犯
    罪事實不在上訴審審查範圍」。故依據現行法律的規定，科
    刑事項已可不隨同其犯罪事實而單獨成為上訴之標的，且於
    上訴人明示僅就科刑事項上訴時，第二審法院即不再就原審
    法院所認定之犯罪事實為審查，而應以原審法院所認定之犯
    罪事實，作為論認原審量刑妥適與否的判斷基礎。本件上訴
    人即被告吳崇銘（下稱被告）於本院準備程序及審判程序中
    ，均已明示只對原審判決之科刑事項提起上訴，至於原審所
    為之其他判決內容，則不在其上訴範圍（本院卷第126、206
    頁）。依據前述說明，本院僅就原審判決量刑妥適與否進行
    審理，至於原審判決其他部分，則非本院審查範圍，先予指
    明。
貳、本案據以審查量刑妥適與否之原審所認定之犯罪事實、所犯
    罪名
一、犯罪事實：吳崇銘明知甲基安非他命為毒品危害防制條例所
    列之第二級毒品，不得非法販賣及持有，竟分別為下列行為
    ：
　㈠吳崇銘意圖營利，基於販賣第二級毒品的犯罪故意，分別於
    附表編號1至6所示之時間及地點，以附表編號1至6所示之價
    格及交易方式，販賣甲基安非他命給附表編號1至6所示之人
    共6次，分別牟取利潤。
　㈡吳崇銘與許詠順共同意圖營利，基於販賣第二級毒品之犯意
    聯絡，於附表編號7所示之時間、地點，以附表編號7所示之
    價格及交易分工方式，共同販賣甲基安非他命給洪肇謙1次
    ，而共同牟取利潤。
二、所犯罪名
　㈠被告附表編號1至7所示犯行，都是犯毒品危害防制條例第4條
    第2項的販賣第二級毒品罪（其中附表編號7部分，與原審同
    案被告許詠順為共同正犯）。
　㈡被告所犯上述7件販賣第二級毒品罪，犯罪時間不同、行為有
    別，顯然是分別起意而為該等犯行，自應予以分論併罰（即
    一罪一罰）。
參、刑的加重減輕事由：
一、刑法第47條第1項部分
　㈠被告前因施用毒品、傷害案件，經臺灣高雄地方法院以107年
    度簡字第694號、108年度簡上字第175號刑事判決，分別判
    處有期徒刑4月、3月確定，上述2案並經同法院以109年度聲
    字第367號定應執行刑為有期徒刑6月確定，於109年9月30日
    執行完畢出監，此有臺灣高等法院被告前案紀錄表在卷可證
    。其受有期徒刑執行完畢，於5年內故意再犯前述有期徒刑
    以上之罪，已符合刑法第47條第1項構成累犯的要件。
　㈡司法院釋字第775號就刑法第47條第1項關於累犯規定為解釋
    後，就構成累犯者是否加重其最低本刑，須考量行為人對刑
    罰反應力是否薄弱及有無特別惡性，以避免行為人所受刑罰
    超過其所應該負擔的罪責，使其人身自由因此遭受「罪刑不
    相當」的過苛侵害。而在判斷行為人是否對刑罰反應力薄弱
    及有無特別惡性時，應綜合審酌行為人前、後案的犯罪類型
    、行為態樣是否相同或類似；前案執行完畢與後案發生之時
    間相距長短；前案是故意或過失所犯；前案執行是入監執行
    完畢，或是易科罰金、易服社會勞動而執行完畢；前、後案
    對於他人生命、身體、財產等法益侵害情形如何等事項而為
    判斷。因此，行為人前後所犯各罪類型、罪名是否相同或罪
    質是否相當，雖為是否加重其最低本刑的考量因素之一，但
    並無絕對且必然的關連性存在（最高法院109年度台上字第5
    044號刑事判決可作為參考）。
　㈢被告上述構成累犯的前案，是於109年9月30日執行完畢，故
    其犯本件犯行的時間，距離前案執行完畢，相差僅有6月至1
    0月，為刑法第47條第1項所規定「5年」期間的前期。又其
    前案所犯與本案的罪質雖有不同，但其前案乃是故意犯罪，
    且是入監執行完畢，而其中施用毒品犯行部分，與本案都屬
    違反毒品危害防制條例的犯罪，被告既有前案之經歷，自應
    深知毒品的危害，避免於前案執行完畢後再度觸犯毒品案件
    ，然其卻在前案執行完畢後不久的時間內，又再犯法定刑更
    高的本案，可見其未能因前案的執行而知道警惕，所為更屬
    變本加厲。此外，被告本案販賣毒品的對象不同，可知其並
    非偶然犯案，並足認其具有特別惡性及對刑罰反應力薄弱，
    而無司法院釋字第775號解釋意旨所稱：「依刑法第47條第1
    項規定加重最低本刑，將導致被告所受刑罰超過其所應負擔
    罪責，使其人身自由因此遭受過苛侵害」的狀況存在。
　㈣因此，本件除被告所犯販賣第二級毒品罪中，法定本刑為無
    期徒刑部分，依法不得加重其刑外，其餘部分仍均依刑法第
    47條第1 項規定加重其刑。
　㈤本案原審判決已依刑法第47條第1項規定對被告上述犯行加重
    其刑，而本段論述，只是在審查原審此部分判斷妥適與否。
    因此，本件檢察官於起訴時，雖未依最高法院110年度台上
    字第5660號刑事判決意旨，就被告應依刑法第47條第1項規
    定加重其刑部分為相關舉證責任（是由原審依職權調查而為
    論認），但原審是於前述判決宣示前即為判決，依據該判決
    理由之說明，尚無從以此認定原審判決有應予撤銷之事由（
    且本院蒞庭檢察官就上述事項已經予以主張並具體指出證明
    方法），併予說明。
二、毒品危害防制條例第17條第2 項部分：被告就附表編號1至6
    所示犯行，於偵查（偵1卷第250至251頁）、原審（院卷第2
    87頁、326頁）及本院審判程序都有自白犯行（被告提起本
    件上訴，既對原審所認定之犯罪事實並無爭議，而不在其上
    訴範圍，自屬自白犯行）。再者，被告就附表編號7所示犯
    行，亦於原審（出處同前）及本院審判程序都有自白犯行；
    另其曾於110年11月15日委請辯護人具狀坦承此部分犯行（
    偵1卷第371頁）。本案檢察官雖是於110年11月12日就本案
    偵查終結（參見起訴書第5頁），但毒品危害防制條例第17
    條第2 項規定所稱之「偵查中」，參照刑事訴訟法第108條
    第3項規定，於檢察官偵查終結後至卷宗及證物送交法院繫
    屬前，亦屬之，故被告於檢察官終結偵查後，至卷證移送法
    院繫屬前，具狀自白犯罪事實，仍屬偵查中自白（最高法院
    106年度台上字第1346號刑事判決可為參考）。又本案是於1
    10年11月23日繫屬原審法院（院卷第5頁），因此，被告就
    附表編號7所示犯行，於偵查中亦有自白。從而，被告附表
    編號1至7所示犯行，均應適用毒品危害防制條例第17條第2 
    項的規定予以減輕其刑。
三、毒品危害防制條例第17條第1 項部分：
　㈠毒品危害防制條例第17條第1 項規定：「犯第4 條至第8條、
    第10條或第11條之罪，供出毒品來源，因而查獲其他正犯或
    共犯者，減輕或免除其刑」。而該規定所稱「供出毒品來源
    ，因而查獲」，是指行為人供出其本案犯罪之毒品來源的相
    關資料（例如上手的姓名、年籍、住居所或其他足以辨別的
    特徵等），客觀上足使有調查或偵查犯罪職權的公務員因而
    得以對該毒品來源發動調查或偵查，進而查獲其人及其提供
    毒品給行為人的犯行而言。
　㈡被告於警詢中，雖然供稱其與許詠順共犯附表編號7所示犯行
    之毒品來源，乃是吳明宗，並指認吳明宗身分、帶同警方人
    員前往吳明宗住處（偵1卷第301、316頁）。但經向承辦本
    案之高雄市政府警察局刑事警察大隊查詢結果，因後續採取
    通訊監察等蒐證作為後，仍未能查得吳明宗販賣毒品的相關
    事證，故本件未因被告之供述而查獲其毒品上游，此有該大
    隊111年2月23日函及附件（原審院卷第265至274頁）、111
    年8月10日函及附件（本院卷第143至163頁）可以證明。因
    此，本件具調查或偵查犯罪職權的公務員，顯然未能經由被
    告的供述，因而查獲吳明宗提供毒品給被告的犯行。依據前
    述說明，被告上述犯行，並無毒品危害防制條例第17條第1 
    項減免其刑規定之適用。　
四、綜上，被告前述7件販賣第二級毒品犯行，均有刑法第47條
    第1 項的加重事由，及毒品危害防制條例第17條第2 項的減
    輕事由，應依刑法第71條第1 項規定，先加重後減輕其刑。
肆、上訴論斷的理由
一、原審就被告附表編號1至7所示犯行，是在審酌：「被告明知
    甲基安非他命是列管的第二級毒品，卻仍為本件販賣毒品行
    為，其行為輕則影響施用者正常生活，重則引發施用者鋌而
    走險犯罪，危害社會治安，實值非難。然念被告已坦承犯行
    的犯後態度；並考量被告所販賣的毒品種類、販毒人數與人
    次、各次販賣毒品之數量及金額，及被告自陳之犯罪動機與
    目的；另關於附表編號7所示犯行，則考量被告與共犯許詠
    順之分工情形（許詠順是依被告指示拿取事前已分裝好之毒
    品並搭載被告一段路程，應屬販毒之次要角色；而被告負責
    聯繫購毒者洪肇謙，乃決定是否要交易毒品之人，且由其出
    面交付毒品，後續亦由其保有販毒價金，顯屬居於犯罪主導
    地位，犯罪情節較重）；再考量被告坦承犯行之時間對訴訟
    經濟、司法資源節約之效益高低；被告有臺灣高等法院被告
    前案紀錄表所示之前科素行(構成累犯部分不重複評價)；被
    告於原審審理時所自陳之智識程度與家庭經濟狀況」等一切
    情狀後，就被告所犯前述犯行，分別量處附表編號1至7所示
    之刑。原審另參酌：「被告所犯前述各罪間之相距長短、均
    為毒品犯罪之罪質、販賣對象之人數與人次、犯罪之手段及
    整體法益侵害性」等整體犯罪情狀後，定其應執行之刑為有
    期徒刑7年4月。經核原判決所量處之前述宣告刑，已依刑法
    第57條規定詳細審酌，而其定執行刑亦充分考量定刑時所應
    注意的各項情狀，且不論是宣告刑的結論或定執行刑的結果
    ，都屬妥適。
二、被告上訴意旨主張：㈠被告有供出毒品來源，雖然未能因此
    查獲，仍宜於量刑時併予審酌；㈡被告各次販賣毒品的金額
    介於新臺幣（下同）400元至2000元間，販賣金額不高，故
    被告對於毒品的擴散、因販賣毒品所獲得的不法利益，均無
    法大盤毒梟相比；且被告犯罪時間密接、手法相同，所侵害
    法益同一，定執行刑時宜給予較大的減讓空間。從而，原審
    所量處之宣告刑及所定之執行刑均屬過重。
三、關於前述上訴意旨㈠部分，被告就附表所示犯行，有具體供
    出毒品來源者，僅有附表編號7部分，先予指明。又被告所
    供述之毒品來源既然未能查獲，進而無法確認其供述內容是
    否屬實，自難以作為其已據實供出毒品來源而得認其犯後態
    度良好之量刑依據，故無法以原審就此未予審酌，而認其所
    量處之宣告刑有過重之不當。
四、關於前述上訴意旨㈡部分，被告附表所示犯行的犯罪時間差
    距、犯罪手法及對於整體法益的侵害情形等事項，原審於定
    執行刑時已經予以審酌。又被告附表所示犯行中，各罪宣告
    刑分別為有期徒刑5年2月（4罪）、5年3月（2罪）、5年4月
    （1罪），依據刑法第51條第5款所規定之定刑方式，需在其
    中最長期之宣告刑即有期徒刑5年4月以上而為定刑，又其剩
    餘6罪宣告刑的總和為有期徒刑31年2月，而原審所定有期徒
    刑7年4月之執行刑，只比上述最長期之宣告刑多出有期徒刑
    2年，幅度僅為上述剩餘犯行宣告刑總和約6.4％【2年÷31年2
    月＝6.4％（小數點第1位以下四捨五入）】。在被告販賣第二
    級毒品對象為3組人，而使甲基安非他命擴散、危害不止1人
    之身體健康，且犯行達7次的狀況下，即使考量其販賣金額
    不高、並非大盤毒梟，亦難認原審就被告所定應執行刑有過
    重之情。
五、從而，被告以前述理由提起上訴，均無理由，應予駁回其上
    訴。
伍、原審同案被告許詠順、黃福生部分，經原審判決後，因無人
    上訴而告確定，故此部分不屬於本院審判的範圍，併予說明
    。　　
據上論斷，應依刑事訴訟法第368 條，判決如主文。
本案經檢察官張雅婷提起公訴，檢察官許怡萍到庭執行職務。
中　　華　　民　　國　　111 　年　　10　　月　　11　　日
                  刑事第四庭    審判長法  官  黃建榮
                                      法  官  李嘉興
                                      法  官  陳君杰
以上正本證明與原本無異。
如不服本判決應於收受本判決後20日內向本院提出上訴書狀，其
未敘述上訴理由者，並得於提起上訴後20日內向本院補提理由書
狀（均須按他造當事人之人數附繕本）「切勿逕送上級法院」。
中　　華　　民　　國　　111 　年　　10　　月　　11　　日
　　　　　　　　　　　　　　　　　　　書記官  吳璧娟　　
附錄本判決論罪科刑法條：
毒品危害防制條例第4條第2項
製造、運輸、販賣第二級毒品者，處無期徒刑或10年以上有期徒
刑，得併科新臺幣1千5百萬元以下罰金。
附表：
編號 販賣之時間、地點 對象 販賣毒品方式 原審判處罪名及宣告刑（不含沒收）  1 (即起訴書附表一編號1) 110年6月5日7時42分許，在高雄市○○區○○○路000號萊爾富便利商店○○○○店 蔡閔修 吳崇銘於110年6月5日6時51分、7時0分、7時12分，持用0000000000號手機，與蔡閔修持用之0000000000號手機聯繫販賣甲基安非他命事宜而達成毒品交易合意後，於左列時間、地點，吳崇銘販賣甲基安非他命1包給蔡閔修，並當場收取價金500元。 吳崇銘販賣第二級毒品，累犯，處有期徒刑伍年貳月。 2 (即起訴書附表一編號2) 110年6月7日23時57分許，在高雄市○○區○○路00號全家便利商店○○○○店 蔡閔修 吳崇銘於110年6月7日23時13分、23時23分、23時42分，持用0000000000號手機，與蔡閔修持用之0000000000號手機聯繫販賣甲基安非他命事宜而達成毒品交易合意後，於左列時間、地點，吳崇銘販賣甲基安非他命1包給蔡閔修，並當場收取價金400元。 吳崇銘販賣第二級毒品，累犯，處有期徒刑伍年貳月。 3 (即起訴書附表一編號3) 110年6月26日9時8分許，在高雄市○○區○○路00號全家便利商店○○○○店 蔡閔修 吳崇銘於110年6月26日8時34分、8時53分，持用0000000000號手機，與蔡閔修持用之0000000000號手機聯繫販賣甲基安非他命事宜而達成毒品交易合意後，於左列時間、地點，吳崇銘販賣甲基安非他命1包給蔡閔修，並當場收取價金400元。 吳崇銘販賣第二級毒品，累犯，處有期徒刑伍年貳月。 4 (即起訴書附表一編號4) 110年7月19日9時8分許，在高雄市○○區○○路00號全家便利商店○○○○店 蔡閔修 吳崇銘於110年7月19日8時46分、9時5分，持用0000000000號手機，與蔡閔修持用之0000000000號手機聯繫販賣甲基安非他命事宜而達成毒品交易合意後，於左列時間、地點，吳崇銘販賣甲基安非他命1包給蔡閔修，並當場收取價金400元。 吳崇銘販賣第二級毒品，累犯，處有期徒刑伍年貳月。 5 (即起訴書附表一編號5) 110年3月21日2時30分許，在高雄市○○區鎮○路0號統一超商○○門市 梁祐睿 陳勇華  吳崇銘於110年3月21日0時1分、0時16分、1時46分、2時11分、2時23分，持用0000000000號手機，與梁祐睿持用之0000000000、0000000000號手機聯繫販賣甲基安非他命事宜而達成毒品交易合意後，梁祐睿偕同合資購毒之陳勇華於左列時間、地點與吳崇銘見面交易，吳崇銘即將甲基安非他命1包交給梁祐睿，並當場向梁祐睿收取價金1000元。 吳崇銘販賣第二級毒品，累犯，處有期徒刑伍年參月。 6 (即起訴書附表一編號6) 110年6月24日1時30分許，在高雄市○○區○○路000號統一超商○○門市 梁祐睿 吳崇銘於110年6月24日0時24分、0時29分、0時33分、0時55分、1時7分、1時12分、1時19分，持用0000000000號手機，與梁祐睿持用之0000000000號手機聯繫販賣甲基安非他命事宜而達成毒品交易合意後，於左列時間、地點，吳崇銘販賣甲基安非他命1包給梁祐睿，並當場收取價金1000元。 吳崇銘販賣第二級毒品，累犯，處有期徒刑伍年參月。 7 (即起訴書附表二編號1) 110年7月13日1時許，在高雄市○○區○○○○區○號公園 洪肇謙 吳崇銘於110年7月13日0時許，以通訊軟體LINE與洪肇謙聯繫交易甲基安非他命事宜而達成毒品交易合意後，吳崇銘即於同日0時28分、0時38分，持用0000000000號手機，與許詠順持用之0000000000號手機聯繫拿取欲販賣給洪肇謙之毒品事宜，再前往高雄市○○區○○街00號7樓許詠順住處拿取甲基安非他命1包，之後由許詠順騎乘機車搭載吳崇銘前往不詳地點，許詠順再將機車交由吳崇銘自行騎乘至左列地點，由吳崇銘將甲基安非他命1包交給洪肇謙，並當場收取價金2000元。 吳崇銘共同販賣第二級毒品，累犯，處有期徒刑伍年肆月。